【裁判字號】    99,台上,5212
【裁判日期】    990819
【裁判案由】    殺人未遂
【裁判全文】
最高法院刑事判決            九十九年度台上字第五二一二號
上  訴  人  甲○○
上列上訴人因殺人未遂案件，不服台灣高等法院台南分院中華民
國九十九年五月二十六日第二審更審判決（九十九年度上更(一)字
第七三號，起訴案號：台灣嘉義地方法院檢察署九十七年度偵字
第一一二四號），提起上訴，本院判決如下：
    主  文
上訴駁回。
    理  由
按刑事訴訟法第三百七十七條規定：上訴於第三審法院，非以判
決違背法令為理由，不得為之。是提起第三審上訴，應以原判決
違背法令為理由，係屬法定要件，如果上訴理由書狀並未依據卷
內訴訟資料，具體指摘原判決不適用何種法則或如何適用不當，
或所指摘原判決違法情事，顯與法律規定得為第三審上訴理由之
違法情形，不相適合時，均應認其上訴為違背法律上之程式，予
以駁回。本件原審經審理結果，認為上訴人甲○○（行為時尚未
成年）未經許可持有改造手槍及子彈，與已判決確定之共同正犯
楊○○（人別資料詳卷，案發時未滿十八歲，另案判處罪刑確定
）共同殺被害人乙○○未遂等犯行罪證明確，因而撤銷第一審之
科刑判決，改判依想像競合犯及修正前刑法牽連犯等規定，從一
重論上訴人以共同犯殺人未遂罪，處有期徒刑捌年；並為相關沒
收之諭知。已詳敘調查、取捨證據之結果及憑以認定犯罪事實之
心證理由。並就上訴人否認犯行之供詞及其所辯各節認非可採，
詳加指駁。從形式上觀察，原判決並無足以影響判決結果之違法
情形存在。上訴意旨略以：(一)、原判決於事實欄認定本案扣得之
子彈為改造之子彈，又於理由中說明係制式口徑9MM 子彈，顯有
事實與理由矛盾之違法。(二)、原判決以經鑑定之三顆彈頭，逕認
遭流彈波及之蕭秀玲（其受傷害部分，未據告訴）身上（右大腿
）所取出之第四顆子彈，亦是上訴人所持有十顆制式口徑9MM 子
彈中之一顆。上述由被害人蕭秀玲身上取出之異物（子彈）未送
鑑驗，原判決遽為上開認定，有判決理由不備及有調查職責未盡
之違法。(三)、原判決既先以臆測方法，擬制該扣案之十顆彈殼及
三顆彈頭係由同一槍枝所擊發，而認該槍係可發射子彈具有殺傷
力之非制式手槍。嗣又於判決理由中謂無從認定槍枝之型式，二
者顯有矛盾。此外，本案究係一把或二把以上之槍枝所為？扣案
之十顆彈殼及三顆彈頭（未含自蕭秀玲身上取出之子彈）是由何
型式之槍枝所擊發？應有調查釐清之必要，原審未予究明，遽行
判決，顯有調查職責未盡之違法。(四)、原判決先於理由中說明證
人楊○○在警詢之陳述，係屬審判外陳述，上訴人不同意列為證
據，不得作為本案證據。然卻又謂楊○○所為有關作案交通工具
之陳述，尚難驟認為虛偽云云。原判決前後論述不一，有判決理
由矛盾之違法。(五)、本件經內政部警政署刑事警察局（下稱刑事
警察局）對楊○○及上訴人實施之測謊，未遵守測謊程序，遍查
卷證並無關於測謊筆錄之記載，顯有違正當法定程序。原審未查
，逕採該測謊結果及楊○○之自白，作為認定上訴人犯罪之補強
證據，難謂適法云云。惟按：(一)、原判決理由甲之一，以證人楊
○○在警詢之陳述，係屬審判外陳述，上訴人不同意列為證據，
且無刑事訴訟法第一百五十九條之二情事，自無證據能力，不得
列為本案證據；另於理由乙之五中，援引楊○○於第一審有關作
案交通工具之陳述，資為上訴人不利之證明。就相關證據能力之
認定，並無矛盾。上訴意旨執以指摘，並非合法上訴理由。(二)、
採證認事、取捨證據及證據證明力之判斷，乃事實審法院之職權
，苟其採證認事之論斷無違證據法則，即不容任意指為違法。原
判決係依憑證人即共同正犯楊○○於第一審所為伊騎機車搭載上
訴人，由上訴人持槍射殺被害人乙○○之事實，核與被害人乙○
○、蕭秀玲及證人蕭榮凱、史啟明所證述案發當時被害人被射擊
傷害之情節相符。再案發後楊○○並偕同檢、警至案發現場，鉅
細靡遺交代案發當時之作案過程、逃逸路線及藏匿地點，有地圖
及照片附卷可稽。復有被害人乙○○、蕭秀玲受傷之診斷證明書
；以及警方於案發後在現場查扣彈殼十顆及彈頭三顆，有刑事案
件採證紀錄表影本在卷可資佐證。上揭彈殼十顆及彈頭三顆，經
送刑事警察局鑑驗結果認：送鑑彈殼十一顆（應係十顆之誤），
認均係制式口徑，9MM 已擊發彈殼，經以顯微鏡比對結果，其彈
底紋痕特徵均相吻合，認均係由同一槍枝所擊發。送鑑彈頭三顆
，其中二顆認係制式口徑9MM 經撞擊變形之銅包衣彈頭，其上均
僅剩一條遭磨損之右旋來復線，其餘一顆，認係制式口徑9MM 之
彈頭銅包衣，其上具五條右旋來復線，有該局八十八年十一月二
十五日刑鑑字第116865號鑑驗通知書在卷可憑等證據資料，憑以
認定上訴人有本件未經許可持有改造手槍及子彈，及與楊○○共
同殺人未遂等犯罪事實。且敘明：(1)、扣案之三顆彈頭，應係同
一槍枝所擊發之十顆制式口徑9MM 子彈留下之彈頭。另被害人蕭
秀玲之右大腿受流彈波及而受有右胝骨開放骨折之傷害，經嘉義
基督教醫院手術取出之子彈（頭），亦應係該十顆制式口徑 9MM
子彈中之一所擊發。(2)、上訴人之辯護人雖於原審前審為上訴人
辯稱：楊○○對於其是否於案發時配戴口罩等情節虛偽不實，其
證詞有重大瑕疵云云。然查楊○○就其於案發時未配戴口罩一節
，前後供述核屬一致。而證人史啟明雖曾證稱：行兇之二人（按
指上訴人及楊○○）均配戴口罩云云，然其又稱僅見行兇者之背
後等語，是其有關口罩部分之供詞是否確實，容有疑義，尚不能
因此即推認楊○○所為之證詞均屬不實。(3)、共同正犯楊○○業
據台灣嘉義地方法院少年法庭依共同殺人未遂罪，論處有期徒刑
三年確定在案，有該院九十八年度少訴字第三號判決附卷可稽，
且原判決業已依據調查證據之結果，說明其得心證之理由。此屬
事實審法院證據取捨之職權判斷，並無違背客觀存在之經驗法則
或論理法則，自不容上訴人漫事指為違法。又刑事警察局對楊○
○及上訴人實施測謊之鑑定書，就測謊程序之記載縱欠周全，然
原判決並非單憑該項測謊鑑定結果為判決之基礎，且上訴意旨復
未說明除去此項證據，原判決即不能為同一事實之認定，是此部
分縱有瑕疵，亦難謂於判決有所影響，依刑事訴訟法第三百八十
條之規定，仍不得為合法之第三審上訴理由。(三)、所謂依法應於
審判期日調查之證據，係指與待證事實有重要關係，在客觀上顯
有調查必要性之證據而言，故其範圍並非漫無限制，必其證據與
判斷待證事實之有無，具有關連性，得據以推翻原判決所確認之
事實，而為不同之認定，始足當之。若所證明之事項已臻明瞭，
自欠缺其調查之必要性。本件被害人蕭秀玲受流彈波及而受有右
胝骨開放骨折之傷害，經嘉義基督教醫院手術取出異物，該異物
係子彈，及被害人乙○○被槍擊之子彈，依案發現場留有十顆彈
殼，係制式口徑，彈底紋痕特徵均相吻合，認係由同一槍枝所擊
發；因上訴人否認犯罪，拒供出槍枝去向，無從認定擊發十顆制
式口徑9MM 子彈之槍枝型式，本於罪疑惟輕之原則，乃認上訴人
所持有之槍枝係可發射子彈具有殺傷力之非制式手槍。業據原判
決依憑卷證論斷明確。待證事實既臻明瞭，原審未另為其他無益
之調查，屬法院調查證據裁量權之適法行使，自無上訴意旨(三)所
指調查職責未盡之違法。(四)、其餘上訴意旨，亦係就屬於原審採
證認事職權之行使及原判決已說明之事項，徒憑己見，任意指摘
，或仍為單純事實之爭執，均不能認係適法之第三審上訴理由。
依上揭說明，本件上訴違背法律上之程式，應予駁回。
據上論結，應依刑事訴訟法第三百九十五條前段，判決如主文。
中    華    民    國  九十九  年    八    月   十九   日
                      最高法院刑事第九庭
                          審判長法官  邵  燕  玲
                                法官  李  伯  道
                                法官  孫  增  同
                                法官  李  英  勇
                                法官  吳      燦
本件正本證明與原本無異
                                      書  記  官
中    華    民    國  九十九  年    八    月  二十四  日
                                                      Ｑ

司法院資訊處製作；財團法人民間司法改革基金會備份。
